臺灣高等法院臺中分院刑事判決　　　 100年度上訴字第1019號
上　訴　人
即　被　告　張進益
上列上訴人因違反毒品危害防制條例案件，不服臺灣彰化地方法
院100年度訴字第322號中華民國100年4月11日第一審判決（起訴
案號：臺灣彰化地方法院檢察署100年度毒偵字第291號），提起
上訴，本院判決如下：
    主  文
上訴駁回。
    理  由
一、按依刑事訴訟法第350條、第361條、第362條、第367條規定
    ，不服地方法院之第一審判決而上訴者，須提出上訴書狀，
    並應敘述具體理由，為上訴必備之程式；其所提出之書狀未
    敘述上訴理由，或僅曾以言詞陳述上訴理由者，均應於上訴
    期間屆滿後20日內補提理由書於第一審法院。第一審法院經
    形式審查，認逾期未補提上訴理由者，應定期間先命補正；
    逾期未補正者，為上訴不合法律上之程式，應以裁定駁回。
    倘已提出上訴理由，但所提非屬具體理由者，則由第二審法
    院以上訴不合法律上之程式，判決駁回。而所謂具體理由，
    必係依據卷內既有訴訟資料或提出新事證，指摘或表明第一
    審判決有何採證認事、用法或量刑等足以影響判決本旨之不
    當或違法，而構成應予撤銷之具體事由，始克當之（例如：
    依憑證據法則具體指出所採證據何以不具證據能力，或依憑
    卷證資料，明確指出所為證據證明力之判斷如何違背經驗、
    論理法則）；倘僅泛言原判決認定事實錯誤、違背法令、量
    刑失之過重或輕縱，而未依上揭意旨指出具體事由，或形式
    上雖已指出具體事由，然該事由縱使屬實，亦不足以認為原
    判決有何不當或違法者（例如：對不具有調查必要性之證據
    ，法院未依聲請調查亦未說明理由，或援用證據不當，但除
    去該證據仍應為同一事實之認定），皆難謂係具體理由，俾
    與第二審上訴制度旨在請求第二審法院撤銷、變更第一審不
    當或違法之判決，以實現個案救濟之立法目的相契合，並節
    制濫行上訴（最高法院97年度臺上字第892號判決意旨參照
    ）。
二、上訴人即被告張進益不服原審判決提起上訴，其上訴理由略
    以：被告張進益自民國97年9月17日戒治出所，至99年11月
    22日為警送驗尿液，呈毒品陽性反應，且其自白施用毒品犯
    行。惟被告迄今2年餘，僅因家庭因素及工作影響情緒，誤
    用第一、二級毒品各1次，事後後悔不已，因為這2年餘時間
    內，其已洗心革面，努力向上，照顧家人，並在工程公司工
    作，可說經前二次戒治，已達警惕，業知懺悔，故伏筆上訴
    懇請准予一次悔改機會，以替代療法美沙冬治療，讓其盡力
    工作報答，以免浪費社會資源，抑或以重新（從輕）量刑，
    讓其早日回鄉照顧家人云云。
三、經查：
(一)、被告張進益因不服地方法院之第一審判決而於100年4月29日
    向原審法院具狀提出上訴理由書狀敘明上訴理由，依刑事訴
    訟法第361條第2項條文、立法修正理由及上開最高法院判決
    意旨，被告倘已提出上訴理由，但所提非屬具體理由者，由
    第二審法院以上訴不合法律上之程式，以判決駁回之。至於
    上訴理由是否具體，係屬第二審法院審查範圍，則不在命補
    正之列（參見法院辦理刑事訴訟案件應行注意事項第162點
    ），合先敘明。
(二)、原審判決就認定被告犯罪所憑之證據，已經詳細調查審酌，
    經核無違證據及論理法則。就量刑方面，亦已審酌被告犯罪
    之一切情狀而量處其刑，尚屬妥適，並無過重或過輕之情形
    。被告提起上訴，固具備形式上之理由。惟查：
  1.被告上訴意旨所提及之美沙冬替代療法，係檢察官依據刑事
    訴訟法第253條之2第1項第6款規定，於其為緩起訴處分時，
    命被告於一定期間內完成戒癮治療。此依同法第253條之1第
    1 項規定，係由檢察官參酌刑法第57條所列事項及公共利益
    之維護，認以緩起訴為適當者，得為緩起訴處分，是以緩起
    訴處分係為檢察官之權限，本案既經檢察官提起公訴，即表
    示其認為被告並不適合為緩起訴處分，則法院即應就起訴之
    犯罪事實審判。
  2.復按刑罰之量定，係屬法院自由裁量之職權行使，應審酌刑
    法第57條所列各款事由及一切情狀，為酌量輕重之標準，並
    非漫無限制；量刑輕重係屬事實審法院得依職權自由裁量之
    事項，苟已斟酌刑法第57條各款所列情狀而未逾越法定刑度
    ，不得遽指為違法；且在同一犯罪事實與情節，如別無其他
    加重或減輕之原因，下級審量定之刑，亦無過重或失輕之不
    當情形，則上級審法院對下級審法院之職權行使，原則上應
    予尊重（最高法院72年臺上字第6696號、75年臺上字第7033
    號判例及85年度臺上字第2446號判決意旨參照）。原審以被
    告前有多次施用毒品前科，竟仍無視於毒品對於自身健康之
    戕害及國家對於杜絕毒品犯罪之禁令，一犯再犯，顯見刑罰
    實難收警惕之效，自不宜輕縱，應予嚴懲，惟斟酌修正後刑
    法刪除連續犯之規定，即採一罪一罰之刑事政策，為避免刑
    罰輕重失衡，及考量被告施用毒品僅戕害己身，犯後均坦承
    犯行，態度良好等一切情狀，就其施用第一級毒品、第二級
    毒品之犯行，分別量處有期徒刑9月及5月，並定其應執行之
    刑為有期徒刑1年。原審已斟酌刑法第57條各款所列情狀而
    未逾越法定刑度，所量上開刑度應符合「罰當其罪」之原則
    ，並無輕重失衡之情形。是被告上訴理由所指情節，不足以
    認為原判決有何不當或違法，難謂係具體理由，亦應認其上
    訴違背法律上之程式。
四、綜上所述，被告之上訴理由，不能認係依據卷內訴訟資料指
    摘或表明第一審判決有何採證、認事、用法或量刑等足以影
    響判決本旨之不當或違法，而構成應予撤銷之具體事由，難
    謂上訴適法，其上訴自屬違背法律上之程式，爰不經言詞辯
    論，判決駁回其上訴。
據上論斷，應依刑事訴訟法第367條前段、第372條，判決如主文
。
中    華    民    國   100    年    5     月    13    日
            刑事第八庭  審判長法  官  羅  得  村
                              法  官  李  雅  俐
                              法  官  簡  源  希
以上正本證明與原本無異。
施用第二級毒品部分不得上訴。
施用第一級毒品部分得上訴。
如不服本判決應於收受送達後十日內向本院提出上訴書狀，其未
敘述上訴之理由者，並得於提起上訴後十日內向本院補提理由書
（均須按他造當事人之人數附繕本）「切勿逕送上級法院」。
                              書記官  李  宜  珊
中    華    民    國   100    年    5     月    13    日